【裁判字號】    95,訴,2499
【裁判日期】    951012
【裁判案由】    詐欺
【裁判全文】
臺灣板橋地方法院刑事判決              95年度訴字第2499號
公  訴  人  臺灣板橋地方法院檢察署檢察官
被      告  丙○○
?????  戊○○
?????  甲○○
上列被告因詐欺案件，經檢察官提起公訴（95年度偵字第5714號
），本院改依簡式審理程序，判決如下：
    主  文
丙○○、戊○○、甲○○幫助常業詐欺，各處有期徒刑柒月，均
緩刑貳年。
    事  實
一、丙○○於民國94年間某日見中國時報刊登收購存簿之分類廣
    告，遂撥打該廣告上所留之電話號碼與郭勝通聯絡後，丙○○能預見提供帳戶予他人，有遭人利用作為詐騙工具之可能
    ，竟仍不違其本意，而基於幫助常業詐欺之不確定故意，於
    94 年5月間某日，在臺北縣三重市○○○路之郵局前，將其
    所開立之聯邦商業銀行迴龍分行帳號000000000000號帳戶、
    金融卡、密碼，以新臺幣（下同）2500元之代價，出售予郭
    勝通所組成之詐欺集團（該詐欺集團成員另由臺灣臺南地方
    法院檢察署以94年度偵字第7872號提起公訴），藉以幫助上
    開郭勝通及其所屬集團為常業詐欺之犯行。嗣該詐欺集團於
    收受該存摺、金融卡、密碼後，即基於常業詐欺之犯意，於
    94 年5月30日下午4 時30分許，以電話通知乙○○，謊稱其
    信用卡款項未繳，使乙○○信以為真而陷於錯誤，隨即前往
    自動櫃員機查詢，依該詐騙集團成員之指示操作，將其帳戶
    內之存款188000元以轉帳之方式轉入丙○○前開聯邦商業銀
    行帳戶內，旋即為該詐欺集團派員領取上開款項，後經乙○○發現其帳戶內之存款業已轉出，始知受騙。
二、戊○○於94年間某日見中國時報刊登收購存簿之分類廣告，
    撥打該廣告上所留之電話號碼與對方聯絡後，可預見取得他
    人帳戶之人，有將帳戶作為詐騙他人使用之可能，戊○○竟
    仍不違反其本意，而基於幫助常業詐欺之不確定故意，於94
    年4 月間某日，在臺北縣板橋市○○路之家樂福量販店前，
    將其所開立之中國信託商業銀行新莊分行帳號000000000000
    0 號帳戶、金融卡、密碼，以4000元之代價，出售予郭勝通
    所組之上開詐騙集團，藉以幫助上開郭勝通及其所屬集團為
    常業詐欺之犯行。嗣該詐欺集團於收受該存摺、金融卡、密
    碼後，即基於常業詐欺之犯意，於94年5 月27 日 上午11時
    50分許，以電話語音通知丁○○，謊稱其信用卡款項未繳，
    丁○○經通知後，隨即撥打該語音信箱所留之電話，該等詐
    騙集團成員即要求丁○○依其指示至自動櫃員機前操作查詢
    ，致丁○○信以為真而陷於錯誤，隨即前往自動櫃員機，依
    該詐騙集團成員之指示操作，將其帳戶內存款115000元以轉
    帳之方式轉入戊○○前開中國信託商業銀行帳戶內，旋即為
    該詐騙集團派員領取上開款項，後經丁○○發現其帳戶內之
    存款業已轉出，始悉受騙。
三、甲○○於94年間某日見中國時報刊登收購存簿之分類廣告後
    ，撥打該廣告上所留之電話號碼與對方聯繫交易地點，甲○○依一般社會生活之通常經驗，本可預見將帳戶提供他人使
    用，可能幫助犯罪集團作為不法詐騙他人款項之用，竟仍基
    於幫助常業詐欺之不確定故意，於94年6 月間某日，在臺北
    縣新莊市之遠東國際商業銀行前，將其所開立之臺新國際商
    業銀行新莊分行帳號00000000000000號帳戶存摺、金融卡、
    密碼，以8000元之代價，出售與真實姓名年籍均不詳綽號「
    小馬」之李姓成年男子，藉以幫助上開綽號「小馬」及其所
    屬集團為常業詐欺之犯行。
四、案經臺南市政府警察局移送臺灣臺南地方法院檢察署呈請臺
    灣高等法院檢察署檢察長令轉臺灣板橋地方法院檢察署偵查
    起訴。本院於準備程序進行中，被告就被訴事實為有罪之陳
    述，經告知被告簡式審判程序之旨，並聽取當事人之意見後
    ，裁定進行簡式審判程序。
    理  由
一、上揭犯罪事實，業據被告丙○○、戊○○、甲○○於本院準
    備程序中及審理時自白不諱（見本院卷宗95年9 月25日準備
    程序筆錄及同日簡式審判筆錄），核與證人即被害人乙○○
    、丁○○於警詢中指述之情節大致相符，並有聯邦商業銀行
    迴龍分行帳號000000000000號帳戶、中國信託商業銀行新莊
    分行帳號0000000000000 號帳戶、臺新國際商業銀行新莊分
    行帳號00000000000000號帳戶開戶基本資料及資金往來明細
    表、臺灣臺南地方法院檢察署94年度偵字第7872號起訴書各
    1 件在卷可稽，足認被告3 人之自白核與事實相符，均堪信
    實。綜上，本件事證明確，被告3 人之犯行洵堪認定，應各
    予依法論科。
二、按行為後法律有變更者，適用行為時之法律，但行為後之法
    律有利於行為人者，適用最有利於行為人之法律，刑法第2
    條第1 項定有明文。本案被告丙○○、戊○○、甲○○行為
    後，刑法及其施行法業於95年7 月1 日修正施行，關於新舊
    法律變更之比較適用，原則上應就罪刑有關之共犯、未遂犯
    、想像競合犯、牽連犯、連續犯、結合犯，以及累犯加重、
    自首減輕暨其他法定加減原因（如身分加減）與加減例等一
    切情形，綜其全部罪刑之結果而為比較（最高法院27年上字
    第2615號判例、同院87年度臺非字第400 號判決及同院95年
    第8 次會議決議參考）。又此次修法與本案罪刑相關者，有
    刑法第30條、第340 條規定，茲就本件新舊法比較結果敘述
    如下：
（一）被告無論依修正前或修正後之刑法第30條，均成立幫助犯
      ，且新舊法均得減輕其刑，故就此部分而言，新法並未更
      有利於被告。
（二）依被告行為時刑法第340 條常業詐欺之規定，其法定刑為
      「一年以上七年以下有期徒刑」。雖95年7 月1 日以後已
      刪除上開規定，惟此係配合刑法第56條連續犯之刪除而為
      ，故修正後應就實際詐欺次數論以數罪後分論併罰，自以
      適用行為時刑法第340 條之規定較有利於被告。
（三）綜上，本案經本院綜合全部罪刑整體比較之結果，修正後
      之規定並未較有利於被告，依現行刑法第2 條第1 項前段
      規定，自應一體適用修正前之各規定論處。
三、查郭勝通和真實姓名年籍均不詳綽號「小馬」之李姓成年男
    子所屬之犯罪集團成員先大費周章取得人頭帳戶之存摺、金
    融卡（或提款卡）、密碼，再向被害人詐稱信用卡款項未繳
    ，並指示被害人至自動櫃員機操作查詢，致被害人陷於錯誤
    ，遂依指示至自動櫃員機操作辦理，不料卻誤將其帳戶內之
    存款轉匯至被告所提供之上開帳戶內，乃有組織與計畫之施
    用詐術，顯係欲詐騙不特定多數人，而以詐騙為業，並恃此
    維生，屬詐欺罪之常業犯。故核被告丙○○、戊○○、甲○○所為，均係犯修正前刑法第30條第1 項前段、第340 條之
    幫助常業詐欺罪。被告3 人係基於幫助之犯意，提供帳戶予
    郭勝通和真實姓名年籍均不詳綽號「小馬」之李姓成年男等
    人所屬之常業詐欺集團，為該集團之詐騙財物犯行提供助力
    ，並非直接參與詐欺取財之構成要件行為，係幫助犯，爰依
    修正前刑法第30條第2 項之規定減輕其刑。爰分別審酌被告
    丙○○、戊○○、甲○○犯行實助長他人犯罪，並危及社會
    金融交易安全，惟其坦承犯行，犯後態度良好，暨其犯罪之
    動機、目的、手段等一切情狀，各量處如主文所示之刑。又
    按刑法第74條關於緩刑之規定，於95年7 月1 日亦經修正施
    行，惟緩刑規定並非關於行為可罰性之法律規範，而係屬刑
    之宣告規範，無現行刑法第2 條第1 項之適用，其適用關係
    乃以案件在裁判時為準，並非以行為時為準，是本案犯罪時
    間固在前揭刑法修正施行前，惟裁判時已於刑法修正施行後
    ，就緩刑之宣告自應適用現行刑法第74條之規定（參照最高
    法院95年第8 次刑事庭會議決議），且緩刑之宣告既無現行
    刑法第2 條第1 項之適用，而未涉及法律變更之比較適用，
    故本案雖就易科罰金之折算標準適用修正前之規定諭知，緩
    刑之宣告則適用現行法之規定，亦無悖最高法院27年上字第
    2615號判例、同院87年度臺非字第400 號判決所揭示之「擇
    用整體性原則」，附此敘明。經查被告丙○○、戊○○前未
    曾因故意犯罪而受有期徒刑以上刑之宣告，被告甲○○前雖
    曾於85年間因貪污治罪條例案件，經判處有期徒刑2 年7 月
    ，嗣入監執行至88年5 月20日執行完畢後，5 年以內未曾因
    故意犯罪受有期徒刑以上刑之宣告，有臺灣高等法院被告前
    案紀錄表共3 份在卷可考（附於本院卷宗內），渠等因一時
    失慮致罹刑典，惟均已坦承犯錯，堪認經此偵、審程序之教
    訓，當知所警惕而信無再犯之虞，是本院認上開所宣告之刑
    ，皆以暫不執行為適當，爰各併予宣告緩刑2 年，以啟自新
    。
據上論斷，應依刑事訴訟法第273 條之1 第1 項、第299 條第1
項前段，刑法第2 條第1 項前段、修正前刑法第30條、第340 條
、修正後刑法第74條第1 項第1 款、第2 款，判決如主文。
本案由檢察官張慶林到庭執行職務。
中    華    民    國    95    年    10    月    12    日
                        刑事第四庭法  官  陳靜茹
以上正本證明與原本無異。
如不服本判決，應於判決送達後10日內向本院提出上訴書狀（應
附繕本），上訴於臺灣高等法院。
                                  書記官  許志豪
中    華    民    國    95    年    10    月    13    日
附錄本案論罪科刑法條全文
修正施行前刑法第340 條
以犯第三百三十九條之罪為常業者，處一年以上七年以下有期徒
刑，得併科五萬元以下罰金。


司法院資訊處製作；財團法人民間司法改革基金會備份。
